最高法院刑事判決　　　　　　　　　 111年度台上字第3913號
上　訴　人　劉秉承


上列上訴人因違反毒品危害防制條例案件，不服臺灣高等法院臺
中分院中華民國111年5月19日第二審判決（111年度上訴字第569
號，起訴案號：臺灣臺中地方檢察署110年度偵字第15962、1596
3、23813號），提起上訴，本院判決如下：
    主  文
上訴駁回。
    理  由
一、按刑事訴訟法第377 條規定，上訴於第三審法院，非以判決
    違背法令為理由，不得為之。是提起第三審上訴，應以原判
    決違背法令為理由，係屬法定要件。如果上訴理由書狀並未
    依據卷內訴訟資料，具體指摘原判決不適用何種法則或如何
    適用不當，或所指摘原判決違法情事，顯與法律規定得為第
    三審上訴理由之違法情形，不相適合時，均應認其上訴為違
    背法律上之程式，予以駁回。
二、本件原判決綜合全案證據資料，本於事實審法院採證認事之
    職權，認定上訴人劉秉承有如其犯罪事實欄（含其附表〔下
    稱附表〕）所載之犯行，因而撤銷第一審之科刑判決，變更
    起訴法條（就附表編號2、3部分，起訴書記載為涉犯毒品危
    害防制條例第9條第3項、第5條第3項之意圖販賣而持有混合
    第三、四級毒品罪），改判依想像競合犯關係，從一重論處
    上訴人共同犯販賣第三級毒品而混合二種以上之毒品未遂罪
    刑，及宣告相關之沒收。原判決就採證、認事、用法及量刑
    ，已詳為敘明其所憑之證據及認定之理由。核其所為論斷說
    明，俱有卷內證據資料可資覆按。
三、毒品危害防制條例第17條第1 項規定，供出毒品來源，因而
    查獲其他正犯或共犯者，減輕或免除其刑。旨在鼓勵毒品下
    游者具體供出其上游供應人，俾進一步擴大查緝績效，揪出
    其他正犯或共犯，以確實防制毒品泛濫或更為擴散。所謂供
    出毒品來源，係指犯罪行為人供出毒品來源之人，或與其具
    有共同正犯、共犯（教唆犯、幫助犯）關係之毒品由來之人
    ，使調查或偵查犯罪之公務員得據以對之發動調查或偵查程
    序，並因此而確實查獲其人、其犯行者，始足該當。
(一)原判決載敘：上訴人於警詢、檢察官訊問時，雖供稱本件販
    賣毒品未遂之毒品來源為暱稱「韓涵」之共犯，然上訴人無
    法提供「韓涵」之年籍及聯絡方式等情資以供追查，且拒絕
    配合檢警實施誘捕偵查以追查上游，故未能查獲「韓涵」等
    情，有卷附臺灣臺中地方檢察署函、臺中市政府警察局第五
    分局函及職務報告可佐，是上訴人自無毒品危害防制條例第
    17條第1項規定之適用等旨。依上開說明，並無不合。
(二)上訴意旨單純為事實之爭執，主張上訴人之手機已經扣案，
    自可供檢警繼續追查毒品來源，指摘原審未詳為調查檢警有
    無破獲上手之情形，有調查職責未盡之違誤，並非上訴第三
    審之合法理由。
四、刑法第59條所規定之酌量減輕其刑，必其犯罪另有特殊之原
    因、環境或背景，在客觀上足以引起一般之同情，且於法律
    上別無其他應減輕或得減輕其刑之事由，認即予以宣告法定
    最低度刑猶嫌過重者，始有其適用。適用該條酌減其刑與否
    ，法院本屬有權斟酌決定。原判決敘明：審酌上訴人共同販
    賣第三級毒品而混合二種以上之毒品未遂之犯罪情狀，對於
    國民身體健康之危害及社會治安之影響非輕，並無特殊之原
    因、環境或背景，在客觀上足以引起一般之同情而顯可憫恕
    之情事，亦無經依毒品危害防制條例第9條第3項加重其刑，
    及刑法第25條第2項、同條例第17條第2項規定減輕其刑後之
    最低度刑猶嫌過重之情形，尚無適用刑法第59條規定酌減其
    刑之餘地等旨。依上開說明，並無不合。上訴意旨主張原判
    決未依上開規定酌減其刑，有違反比例及罪刑相當原則之違
    法，並非合法之第三審上訴理由。
五、依上所述，本件上訴違背法律上之程式，應予駁回。
據上論結，應依刑事訴訟法第395條前段，判決如主文。
中    華    民    國    111   年    9     月    14    日
                  刑事第六庭審判長法  官  李  英  勇  
                                  法  官  鄧  振  球  
                                  法  官  洪  兆  隆  
                                  法  官  楊  智  勝  
                                  法  官  邱  忠  義  
本件正本證明與原本無異
                                  書記官
中    華    民    國    111   年    9     月    20    日